【裁判字號】    95,訴,1621
【裁判日期】    951208
【裁判案由】    損害賠償
【裁判全文】
臺灣臺中地方法院民事判決  95年度訴字第1621號
原      告  丁○○
訴訟代理人  乙○○
被      告  甲○○
上當事人間因被告過失傷害案件，原告提起刑事附帶民事訴訟請
求損害賠償，經本院交通法庭裁定移送前來（95年度交附民字第
162號），本院於民國95年11月24日言詞辯論終結，判決如下：
    主    文
被告應給付原告新台幣柒萬捌仟壹佰參拾壹元及民國九十五年五
月二十七日起至清償日止，按年息百分之五計算之利息。
原告其餘之訴駁回。
訴訟費用由被告負擔十分之一，餘由原告負擔。
本判決原告勝訴部分得假執行，但被告如以新台幣柒萬捌仟壹佰
參拾壹元為原告供擔保後，得免假執行。
原告其餘假執行之聲請駁回。
    事實及理由
一、原告主張：被告甲○○無駕駛執照，於民國（下同）93年9
    月17日下午，竟乘騎車牌號碼TG6-556號機車，沿台中市○
    ○街由西往東方向行駛，於同日下午4時45分許，行經台中
    市○○街273號前，本應注意車前狀況，行經人車擁擠處所
    ，應減速慢行，依當時情形，並無不能注意之情事，竟疏未
    注意適有由富榮街273號路旁用甫穿越富榮街至對面路旁同
    有過失之原告，被告所騎乘機車之前部，撞擊原告，致原告
    倒地受有第一腰椎爆裂性骨折、第一、二腰椎脊椎狹窄症及
    頭部外傷等傷害。爰依民法侵權行為損害賠償請求權，請求
    被告賠償醫藥費新台幣（下同）39,423元、醫療用品費用10
    ,058 元、勞動能力喪失之損失400,000元及精神慰撫金550,
    519元。並聲明：被告應給付原告1,000,000元及起訴狀繕本
    送達翌日起至清償日止，按年息百分之五計算之利息，並願
    供擔保請准為假執行之宣告。
二、被告則以：對於在上開時地騎乘機車撞擊甫穿越富榮街同有
    過失之原告，致原告受有第一腰椎爆裂性骨折、第一、二腰
    椎脊椎狹窄症及頭部外傷之傷害，並不爭執，惟以原告主張
    之醫療費用收據中有些與本件車禍無關，且原告年紀已大，
    不見得有工作及勞動能力因本次車禍而有減少，且精神慰撫
    金額亦過高等語置辯，並陳明如受不利判決，願供擔保請准
    免為假執行。
三、本件原告於93年9月17日下午4時45分許，在雙向二車道路段
    中有繪有黃虛線用以分隔對向車道之台中市○○街273號前
    ，甫穿越車道至富榮街之另一側時，遭騎乘機車行經該路段
    之被告撞擊，致原告受有傷害之事實，有警偵訊筆錄、道路
    交通事故調查報告表、現場圖、澄清醫院診斷證明書、照片
    等附台灣台中地方法院檢察署94年度調偵字第3749號、94年
    度偵字第4955號卷可稽，依現場圖及事故調查告表所載，再
    佐以兩造在警訊時之陳述及現場之照片，肇事路段係劃有分
    向限制線之雙向二車道，無快慢車道劃分，單向車道寬5.0
    公尺，且車道右邊劃設有機車停車格，並停放有機車，而道
    路之右側設有人行道。按行人應在劃設之人行道行走，又在
    劃有分向限制線之路段，不得穿越道路，道路交通安全規則
    第133條、第134條第2款定有明文。而駕駛人應注意車前狀
    況並隨時採必要之安全措施，且行經人車擁擠處所，亦應減
    速慢行，作隨時停車之準備，道路交通安全規則第94條第3
    項、第93條第1項第2款亦有規定。本件原告沿富榮街行走時
    ，未行走在人行道上，而係沿富榮街之一般車道上行走，且
    在劃有分向限制線之富榮街上，欲違規穿越車道至富榮街之
    另一側，而被告騎乘機車行經人車擁擠處，亦疏未注意車前
    狀況及減速慢行，致發生本件碰撞車禍，顯見兩造對於本件
    車禍之發生應同為肇事原因，本院刑事判決亦採相同之見解
    ，有本院刑事卷宗及判決書可稽。綜上，原告所受之傷害係
    因被告之騎乘機車不慎行為所導致，至為灼然，被告之侵權
    行為與原告所受傷害之間，自具有相當因果關係，足堪認定
    ，被告自應負侵權行為之賠償責任，是以，原告請求被告負
    本件侵權行為賠償責任，自屬有據。
四、次按因故意或過失，不法侵害他人之權利者，負損害賠償責
    任；不法侵害他人之身體或健康者，對於被害人因此喪失或
    減少勞動能力，或增加生活上之需要時，應負損害賠償責任
    ；不法侵害他人之身體、健康、名譽、自由、信用、隱私、
    貞操，或不法侵害其他人格法益而情節重大者，被害人雖非
    財產上之損害，亦得請求賠償相當之金額，民法第184條第1
    項、第193條第1項、第195條各訂有明文。本件原告據此就
    被告之故意侵權行為，而請求之各項損害賠償，茲分別審酌
    如下：
(一)醫療費用部分：
    本件原告因被告之傷害行為就醫，計已支出醫療費用，其中
    行政院衛生署台中醫院計105元、中醫醫藥大學附設醫院部
    分則為480元，澄清綜合醫院中港分院計760元 (94年9月23
    日計560元、94年9月27日計200元)有原告提出之行政院衛生
    署台中醫院收據2紙、中國醫藥大學附設醫院及澄清綜合醫
    院收據各4紙在卷可證，又澄清醫院平等院區部分，自93年9
    月17日至95年10月24日止之門診費用計8,130元 (西醫5130+
    中醫3000)、93年9月17日至93年10月5日住院期間費用計
    10533元、94年5月25日至94年6月1日計160元，合計18,823
    元，亦為兩造所不爭，並有澄清醫院95年11月2日澄高字第
    950604號函附之醫療費用為證，合計原告因本次車禍受傷支
    付之醫療費用計20,168元 (105+480+760+18823=20168)，為
    有理由，應予准許。至於原告雖另提出澄清醫院平等院區收
    據數紙，然上開收據之門診科別有家庭醫學科、神經外科、
    針炙、內科、傷科、復健科及心臟內科不等，除前開兩造不
    爭執，並經澄清醫院函覆與本次車禍有關醫療費用外，逾此
    部分之請求，原告既未能證明與本件車禍之傷勢有關，自難
    採信。
(二)醫療用品費用：
    本件原告因被告之傷害行為於就醫期間，及出院後所購買之
    輪椅、背架等物品計已支出10,058元，有發票4紙在卷可參
    ，為被告所不爭，是原告請求被告賠償上開醫療用品費用，
    為有理由。
(三)喪失勞動能力部分：
 1、按身體或健康受侵害，而減少勞動能力者，其減少及殘存勞
    動能力之價值，不能以現有之收入為準，蓋現有收入每因特
    殊因素之存在而與實際所餘勞動能力不能相符，現有收入高
    者，一旦喪失其職位，未必能自他處獲得同一待遇，故所謂
    減少及殘存勞動能力之價值，應就被害人受侵害前之身體健
    康狀態、教育程度、專門技能、社會經驗等方面酌定之，不
    能以一時一地之工作收入為準。（最高法院61年台上字第
    1987號、63年台上字第1394號判例要旨可資參照）。本件原
    告係28年9月17日出生，在事故發生時已65 歲，按現行勞動
    基準法規定之強制退休年齡為60歲，然原告在91年至92年間
    仍擔任照顧嬰幼兒之工作，業經證人丙○○結證在卷，且依
    被告刑事案件時亦陳明本件車禍發生時，原告係推娃娃車過
    馬路等語，再參酌目前社會多係雙薪家庭，且委由有育兒經
    驗之退休婦人照顧嬰幼兒，時有所聞，從而原告主張本件車
    禍發生時，尚有從事看護幼兒工作之能力，尚堪採信。
 2、本件原告因系爭車禍事故，於93年9月17日進入澄清醫院住
    院接受第12胸椎至第二腰椎椎板切除術及後位骨融合術及鋼
    釘內固定手術治療，於93年10月5日出院時，行動不便，需
    輪椅、便椅及助行器等輔助用具，且因屬腰椎第一節爆裂性
    骨折合併骨質疏鬆，目前長期慢性背痛跛行，可自由行走，
    但動作緩慢，無法負重，治療已滿一年，無法再進步等，有
    原告提出之澄清醫院診斷證明書附於台灣台中地方法院檢察
    署94年偵字第4955號卷內，及澄清醫院95年11月2日澄高字
    第950604號函、95年8月28日澄高字第950456號函可按，是
    以，原告車禍受傷治療迄今，仍無法負重，且處於長期慢性
    背痛跛行狀態。
 3、綜上，褓母一職，所照顧者均係年幼小孩，且需照料者不時
    抱在懷裡，本件原告因車禍所受之傷害，既已無法負重，且
    行走動作緩慢，顯無法從事原有看護幼兒之褓母工作，惟以
    原告係28年9月17日出生，車禍發生時已65歲，依目前勞動
    基準法勞工之強制退休年齡為60歲等資料，原告尚可勞動之
    能力以1年較為適當，此外，原告雖提出證明書載明每月薪
    資2萬元之證明書，然依立證明書人即證人丙○○所述原告
    擔任保母時，如僅日間照顧則月薪資為1萬2千元，如為24
    小時照顧則月薪資為1萬8千元，及92年底已停止原告育嬰保
    母一職等情，原告復未能提出93年間擔任保母一職之薪資收
    入，本院認以最低基本工資每月15,840元計算原告之勞動能
    力價值，較為妥適。從而，以原告受傷時之殘餘之勞動年限
    及受傷時之勞動力價值，認原告請求被告賠償減少勞動能力
    ，於190,080元 (計算式：15840元×12個月=190,080)範圍
    內，為有理由，逾此部分之請求，則無理由。
(四)精神慰撫金部分：
    本件原告為65歲之高齡婦人，無端因本件車禍造成第一腰椎
    爆裂性骨折、第一、二腰椎脊椎狹窄症及頭部外傷等傷害，
    雖手術後住院時間不長，生理上之痛苦尚非甚鉅，然術後復
    健期間仍需使用便椅、輪椅及助行器等，對原告生活造成不
    便，所受之心理上之痛苦及尊嚴上之打擊，亦不可謂無，然
    本院審酌原告上開所受之傷害，及被告高中畢業，原告為一
    家庭主婦，被告目前無業，先前在便利商店工作，名下均無
    財產等兩造之社會身分、地位、經濟狀況，認原告請求被告
    賠償精神慰撫金55萬5019元，尚屬過高，應以20萬元為適當
    ，逾此部分，自難准許。
五、按損害之發生或擴大，被害人與有過失者，法院得減輕賠償
    金額或免除之，民法第217條第1項定有明文。查本件車禍之
    發生，係被告乘騎機車行經人車擁擠處，疏未注意車前狀況
    ，為肇事原因，而原告於設有人行道路之路段行走時，未在
    人行道上行走，且穿越道路時，疏未注意左右來車，亦同為
    肇事原因，已詳如前述，原告對於本件車過之發生亦有過失
    ，經斟酌兩造之過失程度，認原告與被告應各負1/2過失責
    任為適當，爰減輕被告1/2之賠償金額，本件原告所受之損
    害總計為420,306元 (20,168+10,058+190,080+200,000=420
    , 306 )，故原告得請求被告賠償之金額210,153元 (420,30
    6×1/2=210,153)。
六、末按保險人依本法規定給付之保險金，視為加害人或被保險
    人損害賠償金額之一部分；加害人或被保險人受賠償請求時
    ，得扣除之，強制汽車責任保險法第30條定有明文。原告自
    承已受領強制汽車責任保險給付132,022元，揭諸前開法律
    規定，原告請求被告賠償之金額，自應扣除上開金額，據此
    計算原告尚得向被告請求給付78,131元（計算式：210,153
    - 132,022=78,131）。
七、從而，原告依侵權行為損害賠償之法律關係請求被告給付78
    ,131 元及自起訴狀繕本送達之翌日即95年5月27日起至清償
    日止，按年息5%計算之利息，為有理由，應予准許，逾此部
    分之請求，為無理由，應予駁回。
八、本件原告勝訴部分，所命為給付金額為78,131元，未逾50萬
    元，爰依職權宣告假執行；惟被告陳明願供擔保請准宣告免
    為假執行，經核無不符，爰酌定相當擔保金，併准許之，至
    於原告敗訴部分，其假執行之聲請，失所附麗，應併予駁回
    。
九、訴訟費用負擔之依據：民事訴訟法第79條
中    華    民    國    95    年    12    月    8    日
                  民事第三庭    法  官  林靜芬
正本係照原本作成。
如對本判決上訴，須於判決送達後20日內向本院提出上訴狀。
中    華    民    國    95    年    12    月    8    日
                                書記官


司法院資訊處製作；財團法人民間司法改革基金會備份。
